臺灣臺中地方法院民事判決　九十三年度訴字第八二四號
　　原　　　告　乙○○
　　被　　　告　甲○○
右被告妨害名譽等案件經原告提起請求損害賠償之附帶民事訴訟（九十三年度附民字
第一號），經本院刑事庭裁定移送前來，本院於民國九十三年十月二十二日言詞辯論
終結，判決如左：
    主      文
被告應給付原告新臺幣壹拾壹萬零伍佰元及自民國九十三年三月十日起至清償日止，
按年息百分之五計算之利息。
原告其餘之訴駁回。
訴訟費用由被告負擔百分之四，餘由原告負擔。
本判決原告勝訴部分得為假執行，但被告如以新臺幣壹拾壹萬零伍佰元為原告預供擔
保，得免為假執行。
原告其餘假執行之聲請駁回。
    事實及理由
一、本件原告起訴主張被告應給付原告新臺幣（下同）三百零六萬零五百元及其遲延
    利息，繼於本院準備程序中減縮為被告應給付原告三百零三萬零五百元及其遲延
    利息，此為減縮應受判決事項之聲明，核與民事訴訟法第二百五十五條第一項第
    三款之規定相符，應予淮許，核先敘明。
二、原告主張：
  (一)被告甲○○係任職於臺中縣警察局擔任保防室股長，與原告係鄰居關係，詎被告
    因土地糾紛竟基於公然侮辱之概括犯意，先於民國（下同）九十二年五月十三日
    零時三十分許，在原告位於臺中縣梧棲鎮○○路○段八一一巷六八號住宅前，於
    不特定人得以共見共聞之情況下，以「幹妳娘」、「豬母」等言詞，公然侮辱原
    告；又於同年六月三十日晚上八時許，在同一地點，於不特定人得以共見共聞之
    情況下，再以「幹妳娘」之言詞，公然侮辱原告，致原告人格權受有損害。被告
    另基於損壞他人之物的概括犯意，先於九十二年六月二十三日下午五時許，持木
    棍損壞原告所有裝置於前開住宅大門口的紅外線攝影機一組及感應式照明燈具二
    組，致該紅外線攝影機、感應式照明燈具分別喪失其攝影及感應照明之通常效用
    ；並以不詳硬物刮畫之方式，損壞原告管領使用而停放於該住宅前方之車號ＭＱ
    －７２７８號自用小客車的車體烤漆，致喪失美觀之通常效用，足以生損害於原
    告。而被告之上開侵權行為，業據臺灣臺中地方法院檢察署檢察官提起公訴，並
    經法院判決確定在案（臺灣高等法院臺中分院九十三年度上易字第四○八號，下
    稱另案刑事判決），爰依民法第一百八十四條第一項前段、第一百九十五條第一
    項等規定之法律關係，請求被告給付：(1)公然侮辱侵害人格權部分三百萬元。(2)
    毀損攝影機及照明燈部分一萬零五百元。(3)毀損車體烤漆部分二萬元。
 (二)並聲明：(1)被告應給付原告三百零三萬零五百元，及自起訴狀繕本送達之翌日起
   至清償日止，按年息百分之五計算之利息。(2)願供擔保，請准宣告假執行。
三、被告則以：伊對於毀損原告之紅外線攝影機、感應式照明燈具、車體烤漆部分及
    其損失金額均不爭執。而伊雖有於原告主張之時、地向原告說出「幹妳娘」、「
    豬母」等言詞，惟那僅是口頭禪順口說說而已，並沒有侮辱原告之意思，故原告
    此部分關於人格權侵害之請求並無理由，若有理由，其金額亦屬過高等語資為抗
    辯。並聲明：原告之訴及其假執行之聲請均駁回；如受不利之判決，願供擔保請
    准宣告免為假執行。
四、兩造不爭執之事實：
  (一)被告甲○○係任職於臺中縣警察局擔任保防室股長，與原告係鄰居關係。
  (二)臺灣高等法院臺中分院九十三年上易字第四○八號刑事判決所認定事實為真正。
  (三)被告確有於九十二年五月十三日零時三十分許及同年六月三十日晚上八時許，於
    原告住家之前，分別對原告說出「幹你娘」、「豬母」等言詞。
  (四)被告確有毀損原告之攝影機、照明燈，其損害金額共一萬零五百元。
  (五)被告確有毀損原告管領之汽車車體烤漆，其損害金額共二萬元。
五、經本院與兩造共同行爭點整理並簡化協議後，本件兩造之爭執重點為被告在原告
    住家之前，分別對原告說出「幹你娘」、「豬母」等言詞，其所為是否構成公然
    侮辱？此部分原告請求之損害賠償金額應以多少為合理？茲敘述如下：
  (一)查被告對確有於九十二年五月十三日零時三十分許及同年六月三十日晚上八時許
    ，在原告位於臺中縣梧棲鎮○○路○段八一一巷六八號住宅前，於不特定人得以
    共見共聞之情況下，分別以「幹妳娘」、「豬母」等言詞辱罵原告等情並不爭執
    ，核與證人即據報前往處理之臺中縣警察局清水分局安寧派出所警員王文佳於檢
    察官偵查時證稱：被告確有於九十二年五月十三日，在原告住處的馬路前，於鄰
    居及雙方親友約六、七人在場的情況下，與乙○○發生爭吵，過程業經警方現場
    錄音等語及九十二年五月十三日及同年六月三十日警方現場錄音譯文內容，被告
    確實有以「幹妳娘」、「豬母」等言詞，當場辱罵原告等情相符，此有臺中縣警
    察局清水分局通話紀錄表附於刑事偵查卷宗可稽（見偵查卷宗第十頁以上），並
    經本院調取本件刑事判決相關卷宗審閱無誤，自堪信為真正。雖被告辯稱伊僅是
    口頭禪順口說說而已，並無侮辱原告之意思云云，然本院觀之案發地點既屬於住
    宅區○○巷道，案發當時復有鄰居或雙方親友在場，顯然係處於不特定人得以共
    見共聞之狀態，乃被告以「幹妳娘」、「豬母」等具有社會負面評價之言詞，當
    場辱罵原告，自與公然侮辱罪之構成要件相符，且上開言詞非屬普通口頭禪類之
    言語，依社會一般客觀之觀念，具有貶人名譽之涵義，足以減損人之名譽，甚屬
    明瞭（最高法院八十六年度台上字第三○五號判決意旨參照）。被告公然侮辱罪
    刑事部分亦經判處罪刑在案，此亦有臺灣高等法院臺中地方法院九十三年度上易
    字第四○八號刑事判決一份在卷可參，是被告所為不構成侵權行為損害賠償成立
    要件之抗辯，自無可採。
  (二)按不法侵害他人之身體、健康、名譽或自由者，被害人雖非財產上之損害，亦得
    請求賠償相當之金額，民法第一百九十五條第一項前段規定甚明。被告以「幹妳
    娘」、「豬母」等具有社會負面評價之言詞，當場辱罵原告，與公然侮辱罪之構
    成要件相符，依社會一般客觀之觀念，具有貶人名譽之涵義，足以減損人之名譽
    ，已如前述，是原告主張依民法第一百九十五條第一項前段規定請求被告賠償自
    屬有據。查原告為大專畢業，職業為家庭主婦沒有收入，名下有一棟房子二十八
    坪，扣掉貸款約值幾十萬，另還有一筆土地，約值一千萬；被告為大專畢業，任
    職保防室股長，收入約六萬元，名下有一棟房子，約值二百萬，還有一筆土地，
    但有貸款等情，為兩造所不爭執，本院審酌本件被告連續二次公然侮辱原告之具
    體情狀、其損害之實際情況及兩造之身分、地位、經濟狀況、原告所受之精神痛
    苦等情，認原告請求三百萬元之損害賠償，尚屬過高，應核減為八萬元為適當。
七、綜上所述，本件被告對於確有毀損原告之攝影機、照明燈，其損害金額共一萬零
    五百元及確有毀損原告之汽車車體烤漆，其金額共二萬元等情並不爭執，原告此
    二部分之請求自屬有據，而原告請求被告賠償其名譽之損害應以八萬元為合理亦
    如前述。從而，本件原告依依民法第一百八十四條第一項前段、第一百九十五條
    第一項等規定，請求被告給付十一萬零五百元，及自起訴狀繕本送達翌日即九十
    三年三月十日起至清償日止，按年息百分之五計算之法定遲延利息，為有理由，
    應予准許，逾此部分之請求為無理由，應予駁回。
八、兩造均陳明願供擔保，請准宣告假執行或免為假執行，經核就原告勝訴部分所命
    被告應給付原告之金額為未逾新臺幣五十萬元之判決，爰依職權宣告假執行，並
    酌定相當擔保金額准被告提供擔保免為假執行；至原告其餘假執行之聲請，因訴
    之駁回而失所依據，應予駁回。
九、本案事證已臻明確，兩造其餘主張陳述及所提之證據，均毋庸再予審酌，附此敘
    明。
十、訴訟費用負擔及假執行宣告之依據：民事訴訟法第七十九條、第三百八十九條第
    一項第五款、第三百九十二條。
中　　　華　　　民　　　國　　九十三　　年　　十一　　月　　　十二　　　日
                                        臺灣臺中地方法院民事第三庭
~B審判長法　官　張瑞蘭
~B　　　法　官　許石慶
~B　　　法　官　洪堯讚
右為正本係照原本作成
如對本判決上訴，須於判決送達後廿日內向本院提出上訴狀
中　　　華　　　民　　　國　　九十三　　年　　 十一　　 月　　十二　　　日
~B法院書記官
